臺灣臺南地方法院刑事判決　　　　　　　96年度重訴字第17號
公　訴　人　臺灣臺南地方法院檢察署檢察官王森榮
被　　　告　乙○○
　　　　　　　　　　現於臺灣臺南看守所羈押中
選任辯護人　江信賢　律師
　　　　　　曾靖雯　律師
被　　　告　戊○○
　　　　　　　　　　現於臺灣臺南看守所羈押中
選任辯護人　謝依良　律師
　　　　　　張仁懷　律師
被　　　告　甲○○
選任辯護人　黃慕容　律師
被　　　告　丙○○
指定辯護人　李慧千　律師
上列被告因擄人勒贖案件，經檢察官提起公訴（96年度偵字第53
50、5351、7286、7429號），本院判決如下：
    主  文
乙○○共同意圖勒贖而擄人，處有期徒刑捌年肆月；又共同攜帶
兇器竊盜，處有期徒刑柒月，減為有期徒刑月又拾伍日。應執
行有期徒刑捌年陸月。
戊○○共同意圖勒贖而擄人，處有期徒刑陸年捌月；又共同攜帶
兇器竊盜，處有期徒刑捌月，減為有期徒刑肆月。應執行有期徒
刑陸年拾月。
甲○○共同意圖勒贖而擄人，處有期徒刑柒年肆月；又共同攜帶
兇器竊盜，處有期徒刑柒月，應減為有期徒刑月又拾伍日。應
執行有期徒刑柒年陸月。
丙○○共同意圖勒贖而擄人，處有期徒刑伍年。
    事  實
一、乙○○與甲○○、戊○○係朋友關係，丙○○則為乙○○所
    經營「多情園ＫＴＶ」之員工。民國九十六年一月間，乙○○、甲○○及戊○○三人在「多情園ＫＴＶ」聊天時，因彼
    此間之經濟均有困難，乙○○與甲○○及戊○○遂謀議擄人
    勒贖，並分工如下：擄人勒贖之對象養豬戶黃父（姓名年籍
    詳卷）之小孩由具有地緣關係之乙○○提供，另負責監看被
    害人是否向警方報案；又為避免犯案時遭人發現，犯案用車
    輛之車牌則由戊○○負責竊取；甲○○則負責找尋另一名作
    案者（嗣後找丙○○共犯之，詳後述）及作案時之工具，並
    推由戊○○及甲○○出面負責擄人勒贖，乙○○則居於幕後
    聯繫。
二、九十六年二月間某日，戊○○為遂行前開與乙○○及甲○○
    共同擄人勒贖之計畫，即基於先前之分工約定，與乙○○、
    甲○○二人共同基於意圖為自己不法所有之犯意聯絡，由戊○○一人持自己所有之螺絲起子一支（未據扣案），在臺南
    市○○路○段六七五號前之停車場，著手將庚○○所有（車
    主姓名雖為蘇哲緯，然已轉售予庚○○，惟未至監理站辦理
    過戶）停放在該處之車號４０２８－ＭＬ號自用小客車之車
    牌竊取之，得手後供作來擄人勒贖時改懸掛在戊○○所使用
    車牌號碼５２１９－ＧＨ號墨綠色三陽雅哥小客車車上，以
    避免遭查緝（改掛車牌之自用小客車下稱系爭汽車）。
三、九十六年三月十五日上午，戊○○及甲○○二人遂依據前所
    謀議擄人勒贖計畫，由戊○○駕駛系爭汽車搭載甲○○，前
    往臺南縣將軍鄉人和村和巷一一九之二十號道路旁，預備對
    黃父小孩擄人勒贖，惟因黃父未駕駛乙○○所指出之ＢＭＷ
    牌自用小客車搭載小孩上學而無法實行，甲○○乃將上情告
    知乙○○。九十六年三月十六日凌晨四、五時許，甲○○駕
    車搭載丙○○往佳里鎮之路上，向丙○○表示邀約一同綁架
    要債，丙○○當時未對所謂欠債一節予以詳細詢問，且對本
    件應屬擄人勒贖一節有預見其發生亦不違背其本意之間接故
    意，在車上向甲○○願意加入，而與被告乙○○、戊○○、
    甲○○有犯意聯絡。九十六年三月十六日起至同年月二十日
    前之間某日，戊○○、甲○○及丙○○三人再依據前所謀議
    擄人勒贖計畫，由戊○○駕駛系爭汽車搭載甲○○及丙○○
    ，前往上開地點，預備對黃父小孩擄人勒贖，惟仍因同一原
    因而無法實行，甲○○旋將上情告知乙○○。乙○○、戊○○、甲○○、丙○○四人乃於九十六年三月二十日深夜在甲○○住處會合討論上情。
四、九十六年三月二十日早上六時四十五分許，乙○○、戊○○
    、甲○○及丙○○四人再依據前所謀議擄人勒贖計畫，由戊○○駕駛系爭汽車搭載甲○○及丙○○，前往上開地點等候
    ，嗣七時十七分許，三人見黃父騎乘機車搭載女兒經過該處
    時，戊○○即駕車逼迫黃父停車後三人旋即下車，甲○○則
    準備頭套手持無殺傷力之玩具槍，三人遂分別控制黃父及其
    女兒行動後，即質問黃父聯絡電話，強行將黃女（年籍詳卷
    ）擄走，在車上將黃女戴上頭套後，三人遂返回甲○○所承
    租位在臺南縣將軍鄉長榮村一六六之一號一樓內租屋處，旋
    將黃女以膠帶綁住雙手、腳及眼睛並戴上頭套，以竹席包裹
    拘禁於一樓之第一個房間內，甲○○旋於當日七時四十七分
    四秒，以其不知情之女友陳怡霖所使用之00000000
    00號行動電話，撥打乙○○所使用之000000000
    0號電話，告知擄人得手。其後由丙○○負責看管黃女，甲○○則將系爭作案車牌予以折斷丟棄，戊○○及甲○○即駕
    車外出，先購買電話ＩＣ卡後，於當日九時二分許，由戊○○打電話向黃父勒贖稱：「要一千萬元、你開的ＢＭＷ可去
    賣」等語，甲○○並陳報乙○○現況，經乙○○告知村長已
    陪同黃父到派出所報案，派出所附近都是警察等語，甲○○
    即將上情告知戊○○，戊○○復於當日十時五十五分許，打
    電話向黃父勒贖稱：「你的一舉一動我們都有在給你控制．
    ．５０這樣別講了，你準備辦喪事啊」等語。其後乙○○、
    戊○○、甲○○及丙○○四人遂對是否放棄繼續勒贖有所爭
    執，戊○○與乙○○遂於當日十二時四十分許，相約在國道
    三號高速公路關廟交流道口附近見面，四人乃決議放棄勒贖
    並釋放黃女，甲○○及丙○○乃將黃女搭載至臺南縣將軍鄉
    保源村東南角偏僻之產業道路予以釋放。甲○○復與丙○○
    於當日晚間在其租屋處將作案用頭套及膠帶予以焚燬，作案
    時所穿衣物則於乙○○所經營「多情園ＫＴＶ」內焚燬，並
    將其餘作案物品予以丟棄。嗣經檢察官依據黃女指示前往甲○○租屋處確認無誤後，分別核發拘票命員警陸續拘提戊○○、乙○○、丙○○及甲○○等人到案後，始查獲上情。
二、案經臺南縣警察局學甲分局報告臺灣臺南地方法院檢察署檢
    察官偵查後提起公訴。
    理  由
一、上開犯罪事實業據被告戊○○坦白承認；被告甲○○雖坦承
    有與被告戊○○共同實行擄人勒贖之行為，但否認有與被告
    戊○○及乙○○本於共謀共同正犯之犯意聯絡竊取車牌，另
    否認被告乙○○為本件擄人勒贖之共謀共同正犯；被告丙○○則坦承有非法剝奪本案黃女之行動自由，但否認知悉本件
    係實行擄人勒贖犯行，辯稱其認為只是要去討債；而被告乙○○則矢口否認有上開犯行，辯稱其雖曾有與被告戊○○及
    甲○○談論過竊取車牌及擄人勒贖一事，但其後並未參與前
    述犯行。經查：
  (一)被告戊○○、甲○○及其餘被告證據共通部分：
    1.上開犯罪事實，業據被告戊○○及甲○○就其所犯部分坦
      白承認，核與證人即被害人黃父（見警卷第一至八頁，業
      據被告同意有證據能力）及黃女（見警卷第十至二二頁，
      業據被告同意有證據能力）、車牌號碼４０２８－ＭＬ汽
      車實際所有人庚○○（見警卷第二三至二五頁，業據被告
      同意有證據能力）、黃女被綁處所共同承租人林彥廷（見
      警卷第二六至三十頁，業據被告同意有證據能力）、被告
      甲○○女友陳怡霖（見警卷第三一至五四頁，業據被告同
      意有證據能力）所為之證述相符，復有被告乙○○使用0
      000000000行動電話（見警卷第一九四頁）、被
      告戊○○使用0000000000號行動電話（見警卷
      第二○○頁）、被告甲○○所使用0000000000
      、0000000000號行動電話（見警卷第二○四頁
      ）、被告丙○○0000000000號行動電話（見警
      卷第二○八頁）、被告甲○○女友陳怡霖0000000
      000號行動電話（見警卷第二一四頁）、已使用米黃色
      膠帶一卷、蘆筍汁空瓶二瓶、竹蓆一件（見警卷第二一五
      頁）扣案可證，並有告乙○○所使用電話之通聯記錄附卷
      可憑（見本院卷二），復有車籍作業查詢系統查詢資料認
      可表（見警卷第三○○頁）、偵辦本案現場蒐證照片、黃
      女臆測拘禁處所現場圖、綑綁被害人膠帶照片、系爭車輛
      錄影監視器翻拍照片、被告撥打電話位置圖及蒐證相片、
      被告戊○○於擄人後撥打電話向被害人己○○勒贖之通聯
      譯文及被告等人通聯記錄可憑（見警卷第二一八至二六五
      、二七一至二九三頁），而檢察官依據黃女指示尋得甲○○租屋處後，有製作現場勘驗筆錄（見偵查卷一第三三頁
      ）、「０３２０專案被害人指認勘驗照片」（綠皮卷，見
      偵查卷三第八六至九七頁）、「０３２０專案勘察採證報
      告」一宗（綠皮卷，內有刑案現場測繪圖、自小客車跡證
      分布圖、ＤＮＡ及指紋採驗紀錄表、現場勘查及車輛採證
      照片）在卷可考，上開採得跡證送內政部警政署刑事警察
      局鑑驗結果，指紋部分核與被告甲○○及戊○○二人相符
      ，有鑑驗書二份在卷可憑（見警卷第二二六至二七○、三
      一二至三二三頁）。
    2.被告甲○○固否認與被告戊○○有何共謀攜帶兇器竊盜之
      犯行，然按刑法第二十八條規定，二人以上共同實行犯罪
      之行為者，皆為正犯，稽其立法理由，係為將陰謀及預備
      共同正犯予以排除於共同正犯之外，該次修正並未有意將
      共謀共同正犯排除於共同正犯之外，立法理由更具體表明
      共謀共同正犯仍涵攝於上開法條有關「實行」之概念內。
      查被告甲○○先與戊○○及乙○○謀議行竊車牌，其後推
      由被告戊○○親手實行，而被告甲○○明知該車牌乃被告
      戊○○竊取而來，仍多次乘坐系爭汽車實行擄人勒贖犯行
      ，其於九十六年三月二十九日偵查中更陳稱：「我把戊○○偷來的車牌折掉後拿去丟掉」等語（見偵查卷二第一○
      三頁），均足以證明被告甲○○不但有犯意聯絡，更有享
      受因竊取車牌犯罪成果之意思，而竊盜罪又不以親手犯為
      限，是被告甲○○自屬共謀共同正犯，而應擔負攜帶兇器
      竊盜之責。
  (二)被告乙○○部分：
    1.共同被告戊○○於本院訊問及以證人具結後證稱：「本件
      是由乙○○提議要擄人勒贖，被擄人的資訊也是由乙○○
      所提供，因為乙○○以前在賣檳榔，黃父跟乙○○買過，
      所以認得乙○○，而且乙○○與黃父的小孩都念同一間學
      校，也常常碰面，所以乙○○在本件擄人勒贖沒有出面。
      」等語（見本院卷一第十六至二一、二八九至三○三頁）
      ，上開陳述核與其於警詢、偵查、羈押訊問時所為陳述相
      符（見警卷第一○一至一三二頁、偵查卷一第一九二至二
      ○六頁、聲羈一三四號卷第四至六頁）。
    2.共同被告甲○○於警詢時即始終陳稱被告乙○○初始即策
      劃本件擄人勒贖案直至本件被查獲止，有關被告乙○○是
      否曾有放棄念頭，其於九十六年三月二十九日偵查中具結
      後證稱：「一開始講時，講到最後乙○○有點想放棄；我
      與戊○○討論到開一千萬，可以讓被害人殺價，也有跟乙○○討論，但乙○○要做不做，他有想放棄；最後我與乙○○、丙○○都想放棄，是戊○○一直堅持，綁架得手前
      一天我有打電話跟乙○○講，表示我們明天要動手，乙○○回答說『哦』，就是表示同意；押到人後我有打電話跟
      乙○○講，我忘記跟乙○○說什麼，但乙○○知道我們把
      人綁回來了，之後還有與乙○○聯絡幾次，乙○○還是強
      調該放棄還是要放棄，我跟乙○○說戊○○堅持不放人，
      但我們後來還是決定放人」（見偵查卷二第一○○至一○
      五頁），再於同日羈押訊問時於法官面前陳稱：「乙○○
      有參與，一開始策劃的時候，就已經鎖定要綁養豬戶的小
      孩；綁到後乙○○有打電話告訴我該放棄就要放棄」等語
      （見聲羈一三八號卷第五至七頁）。雖然共同被告甲○○
      於本院訊問及以證人具結後，雖證稱被告乙○○僅先前參
      與討論，其後並未參與本件犯行（見本院卷一第二一九至
      ），但其餘該次證述中，有關其與被告乙○○及戊○○第
      一次討論時有無討論到綁架對象、與被告乙○○及戊○○
      勘查路線時有無已決定綁架對象，數度為前後不一之供述
      ；對於其綁架得手前一次失敗有無告知被告乙○○、於綁
      架黃女得手後有立刻撥打電話與被告乙○○等節，於審理
      時改稱忘記了，之後檢察官詰問「是否本件乙○○也有參
      與」，證人甲○○又說「有」，而辯護人其後詰問「乙○○有無明確說他不想做」，證人甲○○又說「有」（見本
      院卷第二一九至二四○頁），本院認定共同被告甲○○於
      本院以證人身份所為之證述，乃順著檢察官及辯護人詰問
      下所為之陳述，明顯矛盾，完全不能採信。
    3.共同被告丙○○於本院訊問時陳稱：「甲○○或戊○○有
      告訴我乙○○也是擄人勒贖成員之一，甲○○與乙○○通
      電話時我有聽到，當時我們都回到甲○○的租屋處，戊○○有在埋怨，並叫甲○○打電話給乙○○，戊○○並在場
      向乙○○抱怨為何事先沒有勘查好，乙○○笑笑的說他不
      可以太明顯。」等語（見本院卷一第二七頁），而其於警
      詢及偵查中具結後證稱：「我認識乙○○，他是我老闆」
      （見警卷第一七六頁，偵查卷二第一○○頁），「三月十
      九日我與戊○○、甲○○勘查路線後，戊○○有抱怨說乙○○沒有事先觀察好，過沒多久乙○○有來，戊○○當面
      對乙○○埋怨為什麼乙○○什麼都不做，要觀察不觀察，
      乙○○當場講說他不方便，因為警察在注意他，如果這件
      事發生，警察一定會懷疑，會問他的行蹤，乙○○當場跟
      我們三個講，所以乙○○就沒出面，戊○○聽到很不屑，
      就把車開回家。」（見偵查卷三第七七頁）「我有問甲○○被害人是欠誰錢，甲○○說他不知道，是乙○○接的案
      子；我有想過（這是擄人勒贖），但後來還是決定跟他們
      一起做」（見偵查卷三第七八頁），「我有看到乙○○參
      加過一次討論，詳細日期我已忘記，是在甲○○住處討論
      的，當時有我乙○○、戊○○及甲○○，戊○○當時有抱
      怨我們住在附近的成員為何沒有勘查，乙○○表示他不能
      出面，戊○○還因為這樣不高興」、「因為本案是乙○○
      所接的」（見警卷第一六九、一七八、一七九頁），由共
      同被告丙○○上開歷次陳述，已足以證明被告乙○○不但
      有參與本件擄人勒贖犯行，更為居於幕後之指示者。而共
      同被告丙○○於本院審理時以證人身分有所證述（見本院
      卷第二四四至二五三頁），然本院判定上開完全不同於先
      前之陳述，是為使被告乙○○脫免罪責所為，此因證人丙○○在甲○○有無向其提過這是乙○○接的案子，乙○○
      與戊○○有無就為何綁不到人有無討論，為矛盾之陳述，
      且丙○○已知所謂綁人討債之事是乙○○接的案子，戊○○也抱怨過為何勘查者未實施勘查，則甲○○通知該位勘
      查者前來甲○○租屋處，丙○○眼見是乙○○現身，仍於
      本院陳述當時完全沒想到是跟乙○○有關，是本案查獲後
      經警察告知才知道幕後策劃者是被告乙○○，於本院所為
      證述顯不能憑信。
    4.因此，被告乙○○乃居於幕後之主謀策劃者，甲○○於每
      次擄人勒贖失敗時，即以電話通報被告乙○○，而被告戊○○對於被告乙○○所負責之勘查不彰時，被告乙○○乃
      出面於其餘被告三人解釋，而被告戊○○、甲○○、丙○○擄得黃女後，甲○○隨即通報乙○○，之後被告乙○○
      更告知黃父已報警，而決定是否釋放黃女發生爭執時，仍
      要由被告乙○○出面與戊○○商議，以上俱有本案共同被
      告戊○○、甲○○、丙○○之證述與被告乙○○之通聯紀
      錄可查。被告乙○○先策劃本件犯行，其事後竟以所謂開
      玩笑或已放棄之說搪塞本院，然而本件被告乙○○參與之
      深，已如前述，更超越教唆而為本案之共謀共同正犯，又
      擄人勒贖乃眾所周知之重罪，每發生此類案件時總見媒體
      廣為報導，被告乙○○果欲放棄，自當不淌渾水且積極撇
      清，豈有近乎全程與甲○○及戊○○有所聯絡而自陷刑罰
      風險之理！是被告乙○○自屬共謀共同正犯，而應擔負攜
      帶兇器竊盜及擄人勒贖之責。
  (三)被告丙○○部分：
    1.被告丙○○固辯稱只知道要去討債，不知道是擄人勒贖云
      云，然查，其於本院訊問時陳稱：「我確實有參與擄人勒
      贖，是甲○○向我提議的」（見本院卷一第二六頁），此
      與其在於警詢時陳稱：「我就是相信甲○○所說催收債務
      時需要綁架小孩的話，甲○○叫我不要問那麼多，因為沒
      有借據才沒有正大光明至目標家催收債務」、「我有想過
      這可能會涉及擄人勒贖」（見警卷第一六八、一七一頁）
      ，於九十六年三月二十九日及同年四月十一日偵查中陳稱
      ：「綁票前約一個星期前，甲○○約我出來，告訴我說有
      人欠錢，可能會抓妹妹回來，我當時有考慮，我有問甲○○被害人是欠誰錢，甲○○說他不知道，是乙○○接的案
      子；我有想過（這是擄人勒贖），但後來還是決定跟他們
      一起做」（見偵查卷二第一○一、卷三第七七至七八頁）
      ，而同日羈押訊問時其於法官面前陳稱：「甲○○告訴我
      要綁架的事情，我當時有猶豫一下，但下車前就答應甲○○」（見聲羈一三八號卷第六頁）完全相合，已認為其初
      次於本院訊問時所為之自白真實性及任意性並無疑問。而
      被告丙○○於本院審理時辯稱其有詢問並告訴黃女，其因
      黃父欠錢被綁架，等到黃父還錢後便會釋放黃女云云，而
      證人甲○○也證稱只告訴被告丙○○要討債而已（見本院
      卷第二四○至二四四頁）。但證人黃女於本院審理證稱：
      「我被矇住時確實有人說我爸爸欠他們錢，但我沒看到人
      ，（經本院命被告丙○○及甲○○當庭陳述『你爸爸有欠
      我們錢』），我聽到說話的聲音應該是甲○○的聲音，除
      此之外他們只問我爸爸叫什麼名字，我家的電話和手機。
      」等語（見本院卷一第一七五至一八三頁），足見被告丙○○上開辯解完全與證人所言證詞不合，此外，本件果真
      如被告丙○○所說為欠債還錢紛爭，何以被告甲○○及丙○○連欠債者之姓名無所知悉，還要問證人黃女其父親的
      名字，亦與常情不合。
    2.按擄人勒贖罪，須行為人自始有使被害人以財物取贖人身
      之意思，如使被害人交付財物，別有原因，為達其取得財
      物之目的，而剝奪被害人之自由者，除應成立其他財產上
      之犯罪或牽連犯妨害自由罪外，要無成立擄人勒贖罪之餘
      地（最高法院六十五年台上字第三三五六號刑事判例意旨
      參照）。是向來審判實務，常見擄人勒贖之行為人常以與
      被擄人或付贖者間存有債務糾紛，用以脫免勒贖之構成要
      件。然則私人以合法方式強制他人履行債務，民法第一百
      五十一條自助行為尚設有極為嚴苛規定，用以限制以私人
      強制方式履行債務，則私人以非法方式強制他人履行債務
      ，該私人除已具備高度法敵對意識，且該強制手段已達社
      會所不能容認之法益侵害風險，如任令該私人不善盡該項
      債務是否真實存在之查核責任，此不啻使諸多本應成立擄
      人勒贖、強盜、恐嚇取財之行為，逃遁至妨害自由及恐嚇
      罪名，將有對行為人犯行評價不足之虞，因此，如使被害
      人交付財物，別有原因，且該原因業經行為人善盡查核責
      任時，為達其取得財物之目的，而剝奪被害人之自由者，
      ，尚無成立擄人勒贖罪之餘地，惟行為人如僅依據毫無依
      據之陳述因而擄人者，仍應成立擄人勒贖罪名。查被告丙○○僅依被告甲○○一句因他人欠債而要綁人用以履行債
      務，但對於該項債務其債之原因為何、欠款多少、因何原
      因債務不履行、何以未簽立書面契約或收據、被告甲○○
      何以有權受託處理債務不履行事宜，毫無所悉且未盡其詢
      問查證責任，即率爾實行即共同實行擄人犯行，而被告丙○○確實對於本件為擄人勒贖之犯行有不確定之認識，自
      有擄人勒贖之故意，且不能以所謂欠債之說予以卸責。
  (四)綜上，本案事證明確，被告四人犯行已堪認定，應依法論科
    。
二、論罪科刑：
  (一)法律解釋部分：
    1.刑法第三百二十一條第一項第三款所稱之攜帶兇器竊盜罪
      ，係以行為人攜帶兇器竊盜為其加重條件，此所謂兇器，
      其種類並無限制，凡客觀上足對人之生命、身體、安全構
      成威脅，具有危險性之兇器均屬之，且祇須行竊時攜帶此
      種具有危險性之兇器為已足，並不以攜帶之初有行兇之意
      圖為必要（最高法院七十九年臺上字第五二五三號判例要
      旨）。查被告戊○○所攜帶持以行竊之螺絲起子一支，雖
      未扣案，但一般均為金屬材質，頭尖細長，以此刺擊人身
      ，客觀上足以對人之生命、身體、安全構成威脅，具有危
      險性，自屬兇器無疑。又被告乙○○、甲○○雖有同謀而
      未下手行竊，惟因一般情況尚無法以徒手方式竊取車牌，
      是被告乙○○、甲○○對於被告戊○○係以攜帶螺絲起子
      該項兇器之方式行竊車牌，自有犯意聯絡及行為分擔，二
      人亦應論以攜帶兇器竊盜。
    2.刑法分則或刑法特別法中規定之結夥二人或三人以上之犯
      罪，應以在場共同實施或在場參與分擔實施犯罪之人為限
      ，不包括同謀共同正犯在內，本院固著有七十六年台上字
      第七二一○號判例可供參照。但司法院大法官會議釋字第
      一○九號解釋又認「以自己共同犯罪之意思，事先同謀，
      而由其中一部分之人實施犯罪之行為者，均為共同正犯」
      ，明示將「同謀共同正犯」與「實施共同正犯」併包括於
      刑法總則第二十八條之「正犯」之中。準此，如在場共同
      實施，或在場參與分擔實施竊盜行為之人不及三人，縱加
      上同謀之共同正犯後，刑法第二十八條所稱之共犯已達三
      人以上，但因在場共同或參與分擔實施竊盜行為之人不及
      三人，並不成立結夥三人以上竊盜罪，該參與同謀之人亦
      僅能成立普通竊盜罪之共同正犯。惟如在場共同或參與分
      擔實施竊盜犯罪行為之人已達三人以上，而應成立結夥三
      人以上竊盜罪，則參與同謀之人雖未在場參與實施，仍應
      成立結夥三人以上竊盜罪之共同正犯（最高法院八十九年
      台非字第九二號刑事判決要旨參照）。查被告乙○○、戊○○、甲○○雖共謀行竊車牌，為共同正犯，但僅推由被
      告戊○○一人到場實行竊盜犯行，依據前開判決要旨，尚
      不符合結夥三人以上竊盜之要件。
    3.共同正犯之意思聯絡，不限於事前有所協議，於行為當時
      ，基於相互之認識，以共同犯罪之意思參與者，亦無礙於
      共同正犯之成立。而其意思聯絡，原不以數人間直接發生
      者為限，即有間接之聯絡者，亦包括在內（最高法院九十
      年度臺上字第四八二七號、九十二年度臺上字第六四二二
      號判決要旨參照）。查被告丙○○固僅先與被告甲○○就
      擄人勒贖有犯意聯絡，然其後與被告甲○○及戊○○共同
      實行犯罪，再與被告乙○○、戊○○、甲○○見面聯繫後
      ，而擄人勒贖既遂，自為本件擄人勒贖之共同正犯。
  (二)法律適用部分：核被告乙○○、戊○○、甲○○所為，係犯
    刑法第三百二十一條第一項第三款攜帶凶器竊盜罪，被告乙○○、戊○○、甲○○、丙○○所為，係犯刑法第三百四十
    七條第一項擄人勒贖罪。被告乙○○、戊○○、甲○○三人
    就攜帶凶器竊盜罪間，被告乙○○、戊○○、甲○○、丙○○四人就擄人勒贖罪間，各有犯意聯絡及行為分擔，為共同
    正犯；而有關共謀共同正犯之說明，已如前述，是被告乙○○就上開二罪俱為共謀共同正犯，被告甲○○就攜帶兇器竊
    盜罪則為共謀共同正犯。所犯擄人勒贖及攜帶兇器竊盜，雖
    於同一犯罪計畫內，然擄人勒贖不必然伴隨攜帶兇器竊盜犯
    行，且犯意不同，行為互異，應予分論併罰。而犯擄人勒贖
    罪，未經取贖而釋放被害人者，減輕其刑，刑法第三百四十
    七條第五項前段定有明文，且不以何人發動釋放或何人實際
    釋放者，始能受此寬典為限，是本件被害幼童既於被告四人
    未取得贖款前即遭釋放，被告四人俱應就所犯擄人勒贖罪部
    分減輕其刑。
  (三)刑罰裁量：爰審酌被告被告乙○○、戊○○、甲○○、丙○○四人不思以正當工作謀生，竟以擄人此種控制被害人行動
    自由之方式勒贖財物，危害社會治安及個人生命財產甚鉅，
    被告乙○○乃主謀者，並在幕後策劃本案運作，遭查獲後始
    終矯飾否認犯罪，犯後態度不佳，被告甲○○固坦承犯案，
    被告丙○○則事前未參與謀議於其後始加入犯案，但於本院
    審理時仍企圖掩飾共犯乙○○犯行，不能認為有悛悔之心，
    被告戊○○則始終坦承犯行，並念被告四人均無刑事前科，
    有臺灣高等法院被告前案紀錄表四份在卷可憑，且本案未取
    得贖款，即於短時間釋放被害人等一切情狀，分別量處如主
    文所示之刑，而被告乙○○、戊○○、甲○○三人所犯攜帶
    兇器竊盜罪之犯罪時間及罪名，合於中華民國九十六年罪犯
    減刑條例應予減刑之要件，應依同條例第二條第一項第三款
    之規定予以減刑，再與擄人勒贖罪定其應執行刑，以資懲儆
    。
  (四)沒收：被告戊○○所有用以竊取車牌之螺絲起子一支，未據
    扣案，無法證明仍然存在，為免沒收困難，爰不為沒收諭知
    ；被告四人用以擄人勒贖之物品，業據被告甲○○及丙○○
    全數焚燬丟棄，而扣案已使用米黃色膠帶一卷、蘆筍汁空瓶
    二瓶、竹蓆一件、行動電話ＳＩＭ卡及手機乃用以偵查本案
    所用之物，本院裁量後認無沒收之必要，併此敘明。
據上論斷，應依刑事訴訟法第二百九十九條第一項前段，刑法第
二十八條、第三百二十一條第一項第三款、第三百四十七條第一
項、第五項、第五十一條第五款，中華民國九十六年罪犯減刑條
例第二條第一項第三款、第七條、第十一條，判決如主文。
本案經檢察官丁○○到庭執行職務。
中　　華　　民　　國　　96　　年　　9 　　月　　11　　日
　　　　　　　　　刑事第八庭    審判長法　官　彭喜有
      　　　　　　　　　              法　官　盧鳳田
      　　　　　　　　　              法　官　李東柏
以上正本證明與原本無異
如不服本判決應於收受本判後10日內向本院提出上訴書狀，並應
敘述具體理由。如未敘述上訴理由者，應於上訴期間屆滿後20日
內向本院補提理由書狀（均須按他造當事人之人數附繕本）「切
勿逕送上級法院」。
  　　　　　　　　　　　　　　　書記官　簡湘雲
中　　華　　民　　國　　96　　年　　9 　　月　　11　　日
附錄本案論罪科刑法條全文：
刑法第三百二十一條第一項第三款
犯竊盜罪而有左列情形之一者，處六月以上、五年以下有期徒刑
：三、攜帶兇器而犯之者。
刑法第三百四十七條第一項、第五項
意圖勒贖而擄人者，處死刑、無期徒刑或七年以上有期徒刑。
犯第一項之罪，未經取贖而釋放被害人者，減輕其刑；取贖後而
釋放被害人者，得減輕其刑。
